台灣苗栗地方法院刑事判決　　　　　　　　　　　　　八十九年度訴字第三九九號
　　公　訴　人　臺灣苗栗地方法院檢察署檢察官
　　被　　　告　李００　姓名年.
　　　　　　　　現在臺灣臺北監獄另案執行中
　　指定辯護人　本院公設辯護人　丙○○
右列被告因偽造貨幣案件，經檢察官提起公訴（臺灣苗栗地方法院檢察署八十九年度
偵字第三四七一號）及移送併辦（臺灣臺北地方法院檢察署九十年度偵緝字第一一四
六號、臺灣士林地方法院檢察署九十年度偵字第二一二六號），本院判決如左：
    主  文
李００共同連續行使偽造之通用紙幣，累犯，處有期徒刑壹年捌月。扣案面額新臺幣
壹仟元之偽造通用紙幣參拾捌紙沒收。
    事  實
一、李００（姓名年籍詳卷，依證人保護法規定，以代號稱之，理由詳如後述）有竊
    盜、恐嚇及違反麻醉藥品管理條例等前科，於民國八十三年間因違反麻醉藥品管
    理條例案件，經臺灣高等法院判處有期徒刑八月，於八十三年六月九日確定，經
    送監執行，於八十四年八月二日假釋出獄，八十五年二月十一日假釋期滿，未經
    撤銷（構成累犯）。嗣於八十五年間復因違反麻醉藥品管理條例案件，經臺灣高
    等法院先後判處有期徒刑一年、六年確定，於八十六年一月二十一日復送監接續
    執行，迄八十九年一月十三日假釋出獄並付保護管束，原應至九十二年七月二十
    二日始假釋期滿；竟不知悔改，(1)明知同案被告張００（姓名年籍詳卷，已另予
    判決。為避免其真實姓名之揭露，連帶影響李００身分之曝光，亦以代號稱之）
    交付之新臺幣千元紙幣六張，係屬偽造之通用紙幣，且紙幣之顏色、紙質、印刷
    字跡、防偽線、浮水印及觸感均與真鈔相左，竟基於行使偽造通用紙幣之概括犯
    意，於八十九年六月三日凌晨約一時二十分許，在台北市○○街某不詳超商內使
    用其中一張購物得逞（該張新臺幣千元紙幣未扣案）。其餘五張則於同年六月四
    日下午二時三十分許，在台北市○○路、延平北路口為警臨檢，而於其身上當場
    查獲。(2)又承前揭犯意，與前揭之張００及程００、翁００（姓名年籍詳卷，均
    已另予判決，其姓名均依前揭相同理由以代號稱之）等四人，共同基於行使偽造
    通用紙幣之犯意聯絡，圖以偽造紙幣購物及購物後得以獲取找付真鈔之共同利益
    ，於八十九年八月二十八日午間某時，共乘由張００駕駛之自用小客車，先在苗
    栗縣苗栗市水流娘地區○○道伯家具行」前檳榔攤等處，推由張００持偽造新臺
    幣千元紙幣，向該檳榔攤購物，當場經察覺而未得逞，渠等即轉赴苗栗縣苗栗市
    ○○道及市區內多處不詳處所，仍以同一手法推由張００連續持偽造紙幣，分別
    購買水果、麵包、飲料等物並共同享用。嗣駕駛至苗栗市○○路九號榮光書局附
    近，又推由程００下車持偽造新臺幣千元紙幣一紙，向榮光書局購買雜誌、撲克
    牌、電話號碼登記冊等物，並獲找付八百五十元真鈔（已發還榮光書局）；張０
    ０、翁００則下車持偽造紙幣，在鄰近商家購物換取真鈔；李００則留置於車內
    守候。嗣因程００、翁００先後返回車上時，為循線報前來查緝之員警查獲，並
    於李００所著衣物口袋內起獲偽造新臺幣千元紙幣二紙、程００口袋內起獲偽造
    新臺幣千元紙幣四紙、自用小客車內起獲偽造新臺幣千元紙幣二十五紙、榮光書
    局內查獲甫使用之偽造新臺幣千元紙幣一紙，共三十二紙，始揭上情。張００則
    趁隙逃逸，迄九十年十月十九日始在台北縣三重市○○○街二八九之一號緝獲歸
    案。
二、案經苗栗縣警察局苗栗分局報請臺灣苗栗地方法院檢察署檢察官偵查起訴及臺灣
    臺北、士林地方法院檢察署檢察官移請併辦。
    理  由
一、右揭事實，訊據被告李００均供認不諱，經核與同案被告張００、程００供述情
    節相符。且查：被告李００於八十九年六月三日凌晨約一時二十分許，在台北市
    ○○街某不詳超商內使用偽造之新臺幣千元紙幣一紙購物得逞，其餘五張於同年
    六月四日下午二時三十分許，在台北市○○路、延平北路口為警臨檢，而於其身
    上當場查獲等情，業據臺灣士林地方法院檢察署檢察官於偵查中調查屬實，復有
    贓物認領清單一紙及扣案之偽造新臺幣千元紙幣五紙之影本附卷可稽；至於被告
    於同年八月二十八日，與張００、程００及翁００等四人，共同行使偽造通用紙
    幣之犯行，亦經祕密證人Ａ（姓名年籍詳卷，因證人保護法規定，以代號稱之。
    ）、證人甲○○及苗栗縣警察局刑事組員警邱正榮、丁宋豪等人在偵查中供證無
    訛，復有扣案之偽造紙幣三十二紙可證；而前揭扣案之偽造紙幣，「經與真鈔比
    對，字體及花紋模糊，顏色較淡、並略綠、紅、黃色，觸感平滑，防偽線不明
    ，總統肖像浮水印粗糙」，顯可證為偽鈔等情，亦據臺灣苗栗地方法院檢察署檢
    察官會同苗栗分局勘驗無訛，有該署八十九年十月六日履勘現場筆錄一紙在卷可
    憑（參見偵字第三四七一號卷第五十一頁）。綜上事實，足認本件事證明確，被
    告李００與張００、程００、翁００等四人共同行使偽造通用紙幣，彼此分工並
    共享利益，其犯行洵堪認定。
二、按「以自己共同犯罪之意思，參與實施犯罪構成要件以外之行為，或以自己共同
    犯罪之意思，事先同謀，而由其中一部分人實施犯罪之行為者，均為共同正犯」
    ，司法院大法官會議釋字第一０九號著有解釋，院字第一九○五號、第二○三○
    號、第二二○二號等解釋，亦同其旨趣。本件被告李００於八十九年八月二十八
    日當日之犯罪過程中，雖未如同案被告張００、程００直接行使偽鈔，然既就行
    使偽鈔行為，有共同參與之認識與意欲，且共同分享其犯罪之利益，揆諸前揭解
    釋意旨，自應依共同正犯論處。次按證人保護法第十四條第一項規定：「（本法
    ）第二條所列刑事案件之被告或犯罪嫌疑人，於偵查中供述與該案案情有重要關
    係之待證事項或其他共犯之犯罪事證，因而使檢察官得以追訴該案之其他共犯者
    ，以經檢察官事先同意者為限，就其因供述所涉之犯罪，減輕或免除其刑」；同
    條第二項規定：「被告或犯罪嫌疑人雖非前項案件之共犯，但於偵查中供述其犯
    罪之前手、後手或相關犯罪之網絡，因而使檢察官得以追訴與該犯罪相關之第二
條所列刑事案件之被告者，參酌其犯罪情節之輕重、被害人所受之損害、防止重
    大犯罪危害社會治安之重要性及公共利益等事項，以其所供述他人之犯罪情節或
    法定刑較重於其本身所涉之罪且經檢察官事先同意者為限，就其因供述所之犯
    罪，得為不起訴處分」，分別定有明文。本件被告李００於檢察官偵查期間，就
    其並未參與之上游偽造貨幣加工案件，主動提供線索，並帶同警方前往台中市○
    ○○路五三六號二一三室、台中市○○路三三三之六號六樓、七樓、台中市○○
    ○街十五號三樓等處，進行搜索，除查獲吳００、宋００、王００、賴００等他
    案之被告（均已另行起訴，由本院審理中）外，同時查獲上游之偽造貨幣工廠與
    加工器材一批及「簡００」（亦為偽造貨幣案件之嫌犯）照片磁片數張，其間併
    有本案被告翁００、張００之照片磁片夾雜其間（參見偵卷第三四七一號第七十
    九頁、偵卷第三四七三號所附證物二─二五號相片影本），有助於本件案情之釐
    清及嗣後犯罪偵查；又於偵查期間，主動供出同案被告綽號「０章」之真實姓名
    與身分，並於偵查中供述其他共犯之犯罪事證，因而使檢察官得以追訴本案之其
    他共犯等情，參諸本件案卷甚明，其行為與前揭證人保護法之規定相合。而檢察
    官於偵查期間即已將被告李００之身分依證人保護法規定賦予代號（查其代號為
    「Ａ」，雖與另一祕密證人之「Ａ」代號相重覆，然依檢察官密封之年籍姓名資
    料，仍足以分辨為被告），且經檢察官「事先同意」准予適用證人保護法規定，
    有臺灣苗栗地方法院檢察署九十年十二月二十日乙○永盈偵三四七一字第一六八
    一四號函附卷可稽。從而，本件被告李００應依證人保護法相關規定處理，並依
    同法第十一條規定，就本件之相關文書予以適當之保護方法，附此敘明。
三、末按廣義之貨幣固可包含硬幣及紙幣，惟刑法上偽造貨幣罪章各條所稱之貨幣，
    係專指國家鑄造發行之硬幣而言（最高法院六十三年台上字第二一九四號判例參
    照），又中央銀行所發行之新台幣幣券，既經政府訂為法幣，具有強制流通之性
    質，自屬刑法上所稱之通用紙幣（最高法院二十八年上字第八九六號判例、院字
    第一五０二號解釋參照）。核被告李００所為，係犯刑法第一百九十六條第一項
    、第三項之行使偽造「通用紙幣」既遂、未遂罪。公訴人認被告李００係犯行使
    偽造「貨幣」罪，尚有未恰，附此敘明。又被告李００與同案被告張００、程０
    ０、翁００四人間，有犯意聯絡與行為分擔，均為共同正犯。其意圖供行使之用
    ，而收集之前行為，應為其後之行使行為所吸收，又行使偽造紙幣本含有詐欺之
    性質，爰均不另論罪（最高法院二十四年上字第一二八一號、二十九年上字第一
    六四八號判例參照）。被告李００先後多次行使偽造通用紙幣之行為，時間密接
    ，方法相似，所犯又係構成要件相同之罪名，顯係基於概括犯意為之，為連續犯
    ，應依刑法第五十六條之規定，從其中情節較重之行使既遂罪論以一罪並加重其
    刑。被告李００於八十九年六月三日之犯行，雖未經起訴，惟既查與前開有罪部
    分有連續犯之裁判上一罪關係，並經移請併辦，本院自得併予審理。又被告李０
    ０於八十三年間因違反麻醉藥品管理條例案件，經臺灣高等法院判處有期徒刑八
    月，於八十三年六月九日確定，經送監執行，於八十四年八月二日假釋出獄，八
    十五年二月十一日假釋期滿，未經撤銷，有台灣高等法院被告全國前案紀錄表在
    卷可稽，其受有期徒刑執行完畢後，五年以內再犯本件有期徒刑以上之罪，為累
    犯，應依刑法第四十七條規定遞加重其刑。另被告李００應適用證人保護法第十
    四條第一項及刑法第六十六條但書、第七十一條第一項之規定，予以減輕其刑，
    且依法先加後減。爰審酌被告李００行使偽造通用紙幣，不僅嚴重擾亂金融秩序
    ，且助長國人怠惰投機之風，與犯罪之動機、目的、手段，犯罪所生之危害及犯
    罪後坦承犯行，協助偵查，有效防止及減少社會之損害更形擴大等一切情狀，量
    處被告李００如主文所示之刑。又扣案之偽造面額一千元通用紙幣三十七紙（含
    八十九年六月四日扣案之五紙、同年八月二十八日扣案之三十二紙）及未經扣案
    之一紙（八十九年六月三日行使之一紙，雖未經扣案，然不能證明已經滅失），
    合計三十八紙，均應併依刑法第二百條之規定宣告沒收。
據上論斷，應依刑事訴訟法第二百九十九條第一項前段，證人保護法第十四條第一項
，刑法第十一條、第二十八條、第五十六條、第一百九十六條第一項、第四十七條、
第二百條、罰金罰鍰提高標準條例第一條前段，判決如主文。
本案經檢察官李殷財到庭執行職務
中      華      民      國    九十一    年      一      月      四      日
                                        臺灣苗栗地方法院刑事第一庭
                                              法  官  楊  台  清
右正本證明與原本無異。
如不服本判決，應於送達後十日內向本院提出上訴狀(須附繕本)，上訴於台灣高等
法院台中分院。
                                              書記官  李  惠  雯
中      華      民      國    九十一    年      一      月      四      日
附錄本案論罪科刑法條全文：
刑法第一百九十六條
(行使收集或交付偽造變造通貨、幣券罪)
行使偽造、變造之通用貨幣、紙幣、銀行券，或意圖供行使之用而收集或交付於人者
，處三年以上十年以下有期徒刑，得併科五千元以下罰金。
收受後方知為偽造、變造之通用貨幣、紙幣、銀行券而仍行使，或意圖供行使之用而
交付於人者，處五百元以下罰金。
第一項之未遂犯罰之。
